最高法院刑事判決　　　　　　九十六年度台上字第三三九二號
上　訴　人　甲○○
上列上訴人因違反毒品危害防制條例等罪案件，不服台灣高等法
院花蓮分院中華民國九十六年五月八日第二審判決（九十五年度
上訴字第三一八號，起訴案號：台灣花蓮地方法院檢察署九十四
年度偵字第四一三七號、九十五年度偵字第九四四、九四七號）
，提起上訴，本院判決如下：
    主  文
原判決關於販賣第一級毒品部分撤銷，發回台灣高等法院花蓮分
院。
其他上訴駁回。
    理  由
一、撤銷發回（販賣第一級毒品）部分：
本件原判決認定上訴人甲○○曾因違反毒品危害防制條例等案件
，經法院分別判處有期徒刑六月及一年二月確定，接續執行，甫
於民國九十三年八月五日執行完畢。詎不知悔改，復基於販賣第
一級毒品海洛因以營利之概括犯意，以己有之00000000
00、0000000000等號行動電話作為販毒工具，自九
十四年九月某日起至同年十月某日止，連續在花蓮縣、市等地，
販售海洛因予潘世威、葉俊孝，得款共計新台幣（下同）二萬八
千元（詳細販賣時間、地點、對象、次數及販毒所得均詳如原判
決附表一所示）。嗣於九十四年十一月二十二日，經警持搜索票
前往花蓮縣花蓮市○○○街五十三號四樓之七上訴人租住處，當
場扣得上訴人所有，供販賣毒品所用之分裝袋一百九十六個、行
動電話四支（不含內裝有0000000000號SIM 卡之行動
電話）、0000000000號及0000000000號SI
M 卡各一張，以及上訴人向他人借得之電子秤一台等情。因而撤
銷第一審關於此部分科刑之判決，比較行為時及裁判時法律，適
用最有利於上訴人之規定，改判仍從一重論處上訴人連續販賣第
一級毒品（累犯）罪刑。固非無見。
惟查：（一）、有罪判決所載之事實及理由，暨判決理由間之說
明，前後均須互相一致，復須與卷內之證據資料相適合，否則即
屬判決理由矛盾之違法。原判決事實認定上訴人於其附表一編號
一所示時地販賣海洛因予葉俊孝，除援引葉俊孝於警詢中所為之
陳述外，並佐以上訴人亦自承為葉俊孝調貨等情。然上訴人始終
否認販賣海洛因，並以其僅曾為葉俊孝調貨購買安非他命，並不
及於海洛因等語置辯。乃原判決竟以上訴人為葉俊孝調取安非他
命之供詞，佐證葉俊孝所為向上訴人購買海洛因供述之真實性，
顯有證據上理由矛盾之可議。另原判決認上訴人於該附表編號二
所示時、地販賣海洛因予潘世威，無非以潘世威於警詢及偵查中
之證言、卷附之監聽譯文（0000000000號警詢卷第一
三六頁）為其論據。然自該監聽譯文內容觀之，似無從判斷潘世
威所購買者係毒品海洛因，況潘世威於警詢中亦陳明該次購買之
毒品係安非他命，由一綽號「阿惠」之女子交付毒品，其亦將價
款交付該女子等語（0000000000號警詢卷第二十九至
三十一頁），原判決卻以之作為上訴人販賣海洛因之補強證據，
同有證據上理由矛盾之違誤。（二）、檢察官就被告之全部犯罪
事實以裁判上一罪起訴者，因其刑罰權單一，在審判上為一不可
分割之單一訴訟客體，法院自應就全部犯罪事實予以合一審判，
以一判決終結之，如僅就其中一部分加以審認，而置其他部分於
不論，即屬刑事訴訟法第三百七十九條第十二款所稱「已受請求
之事項未予判決」之違法。原判決認定上訴人販賣海洛因予潘世
威十次，然檢察官起訴上訴人販賣海洛因予潘世威「十餘次」，
顯已超過十次，則該超過部分，既經起訴，乃原判決對之未置一
詞予以論述，顯有已受請求之事項未予判決之違法。以上，或為
上訴意旨所指摘，或係本院得依職權調查之事項，應認原判決關
於販賣第一級毒品部分有撤銷發回之原因。
二、駁回（販賣第二級毒品）部分：
按刑事訴訟法第三百七十七條規定：上訴於第三審法院，非以判
決違背法令為理由，不得為之。是提起第三審上訴，應以原判決
違背法令為理由，係屬法定要件，如果上訴理由書狀未依據卷內
訴訟資料，具體指摘原判決不適用何種法則或如何適用不當，或
所指摘原判決違法情事，顯與法律規定得為第三審上訴理由之違
法情形，不相適合時，均應認其上訴為違背法律上之程式，予以
駁回。本件原審經審理結果，認為上訴人販賣第二級毒品部分之
犯行明確，因而撤銷第一審關於此部分所為科刑之判決，改判仍
從一重論處上訴人連續販賣第二級毒品（累犯）罪刑（處有期徒
刑十二年），已詳敘調查、取捨證據之結果及憑以認定犯罪事實
之心證理由。並就上訴人否認犯行之供詞及其所辯各語認非可採
，予以論述。上訴人上訴意旨略以：販賣第二級毒品罪，不僅須
有販入及賣出之行為，更須有營利之意圖，始能成立。又共同正
犯僅就犯意聯絡範圍內之行為負責。上訴人雖有交付安非他命予
原判決事實欄二所載之游裕英、潘世文等人之行為，但並無營利
之意圖，亦未因此獲得任何利益；又上訴人與黃文慧係好友，黃
文慧因離婚後無家可歸而借住上訴人家中，但上訴人對其平常作
息及交遊往來情形毫無所悉，雖曾與其合資購買安非他命，但未
曾要求其從事任何販毒行為，彼此間並無販賣第二級毒品之犯意
聯絡，原審無確切證據，徒據臆測，即認定上訴人與黃文慧共同
販賣第二級毒品，顯有認定事實不憑證據及違背罪刑法定主義之
違法。上訴人純因無知為友人調貨致觸重典，然並無利得，爰請
求依刑法第五十七條規定減輕其刑云云。惟查：犯罪事實之認定
、證據之取捨及其證明力如何，乃事實審法院自由判斷之職權，
如其取捨判斷不違背經驗法則與論理法則，即不得指為違法，而
據為上訴第三審之理由。原判決認定上訴人意圖營利販賣第二級
毒品，主要係依憑證人潘世文、葉俊孝、潘世威、黃惠美、潘怡
臻、吳劉章、張漢岳、羅惠蓮、劉明通、林群山於警詢、偵查中
，黃麟芳、林群山另於第一審審理中，分別證述向上訴人購買安
非他命甚詳，核與證人即與上訴人共同販賣安非他命之黃文慧於
警詢、偵查中所述相符，且有扣案之安非他命及卷附之監聽譯文
可佐；並說明一般民眾普遍均認知毒品安非他命之非法交易，政
府查禁甚嚴，且均予以重罰絕不寬貸，衡諸常情，上訴人與黃文
慧倘非有利可圖，豈有甘冒被查禁重罰之高度風險而販賣之理，
是舉凡有償交易毒品者，除足反證其係基於其他非圖利之意圖而
為之外，通常尚難徒以無法查悉其販入價額以判斷是否高價轉售
圖利，即謂其無營利之意圖，致阻卻販賣犯行之追訴，上訴人販
賣安非他命，應係出於營利之意圖；另對姜軍山、潘世文、游裕
英、黃麟芳於第一審翻異前供，或稱僅委由上訴人調貨，或稱係
與上訴人或黃文慧合資購買安非他命云云，亦以彼等更易之詞，
或前後自相矛盾，或與監聽譯文不符等語，詳加論敘其捨棄不採
之理由。此乃原審本其職權之行使，對調查所得之證據定其取捨
，為價值上之判斷，據以於判決內認定上訴人非法販賣第二級毒
品之犯行，顯無違背客觀上之經驗法則與論理法則。上訴意旨對
原審本於證據所為之事實認定，未依據卷內訴訟資料具體指明其
如何違背證據法則，徒憑自己之說詞，就原判決已加論列之事項
，重為爭辯，係單純事實上之爭執，要難謂係適法之第三審上訴
理由。又本院係法律審，量刑之輕重，屬事實審法院得依職權自
由裁量之事項，原判決對此部分之量刑，已依上揭規定，就上訴
人有其事實欄所載之前科紀錄，猶不知悔悟，竟為謀取私利，販
賣第二級毒品予他人多次，與其販賣毒品之次數、所得利益，及
所為造成毒品氾濫，影響國民健康，犯後復飾詞狡辯，毫無悔意
等一切情狀，予以綜合考量，而為刑之量定，既未逾越法定刑度
，又未濫用自由裁量之權限，上訴意旨徒求改判較輕之刑，亦非
適法。依上揭說明，其關於販賣第二級毒品部分之上訴違背法律
上之程式，應予駁回。
據上論結，應依刑事訴訟法第三百九十七條、第四百零一條、第
三百九十五條前段，判決如主文。
中　　華　　民　　國　九十六　年　　六　　月　二十八　日
                      最高法院刑事第七庭
                          審判長法官  張　淳　淙
                                法官  劉　介　民
                                法官  張　春　福
                                法官  洪　昌　宏
                                法官  蔡　彩　貞
      本件正本證明與原本無異
                                      書  記  官
中　　華　　民　　國　九十六　年　　七　　月　　五　　日
                                                      Ｋ
